【裁判字號】    95,重上更(三),6
【裁判日期】    950418
【裁判案由】    貪污治罪條例
【裁判全文】
臺灣高等法院刑事判決          95年度重上更（三）字第6 號
    上  訴  人
    即  被  告  甲○○
    選任辯護人  連一鴻  律師
上列上訴人即被告因違反貪污治罪條例案件，不服臺灣板橋地方
法院89年度訴字第522 號，中華民國90年8 月30日第一審判決（
起訴案號：臺灣板橋地方法院檢察署88年度偵字第11566 號）提
起上訴，經本院判決後，由最高法院第三次發回更審，本院更為
判決如下：
    主  文
原判決關於甲○○部分撤銷。
甲○○無罪。
    理  由
一、公訴意旨略以：被告甲○○係臺北縣政府工務局水利課河川
    巡防員，負責臺北縣五股鄉洪水平原一級管制區之巡防及環
    保稽查取締之職務，為依法執行公務之人員。其明知吳立卿
    在前開管制區內違法設置棄土場，供不特定人傾倒廢土、垃
    圾以牟取暴利，竟於下列時間、地點，收受吳立卿贈送之賄
    款後，而為違背職務之行為：87年 8月23日凌晨，甲○○在
    五股鄉○○路98巷之前開管制區內，查獲陳世文駕駛IR-279
    號營業大貨車載運廢土，欲駛入吳立卿經營之棄土場傾倒，
    陳世文見狀跳車逃逸，惟身分證、駕駛執照不及取走，遭甲
    ○○查扣。甲○○即以電話請求臺北縣政府警察局蘆洲分局
    更寮派出所調派警力支援，吳立卿得悉消息後，立即趕至現
    場向甲○○行求稱：如能幫忙不要取締，並將查扣之上述營
    業大貨車放走，伊絕不會有失「禮數」等語，甲○○應允，
    且約定2日後至吳立卿處取款。同日凌晨1時30分許，更寮派
    出所警員周龍城據報抵達，甲○○在98巷口攔住周龍城巡邏
    警車，並向周龍城佯稱：司機已經跑掉，由伊告發處理即可
    云云，請周龍城返回，周龍城為明責任，乃詢問甲○○之姓
    名、服務單位、電話等資料，於返回派出所時，詳載於工作
    紀錄簿上。甲○○打發周龍城離去後，果未做任何處置，放
    行IR─279 號營業大貨車。嗣於同年月25日，至五股鄉○○
    路57號吳立卿經營之檳榔攤，收受吳立卿交付之賄款30,000
    元，且於數十日後，將前開扣得之陳世文身分證、駕駛執照
    交予吳立卿返還陳世文。因認被告甲○○所為，涉犯貪污治
    罪條例第4條第1項第5款之違背職務收受賄賂罪嫌云云。
二、按犯罪事實應依證據認定之，無證據不得認定犯罪事實；又
    不能證明被告犯罪者，應諭知無罪之判決，刑事訴訟法第15
    4條第2項、第301條第1項分別定有明文。且認定不利於被告
    之事實，須依積極證據，苟積極證據不足為不利於被告事實
    之認定時，即應為有利於被告之認定，更不必有何有利之證
    據（最高法院30年上字第816號判例參照）。次按（92年2月
    6日修正公布前之）刑事訴訟法第156條第 2項規定：被告之
    自白，不得作為有罪判決之唯一證據，仍應調查其他必要之
    證據，以察其是否與事實相符。其立法旨意乃在防範被告自
    白之虛擬致與真實不符，故對自白在證據上之價值加以限制
    ，明定須藉補強證據以擔保其真實性。又利用非共同被告之
    共犯之自白或其他不利於己之陳述，為認定被告犯罪之證據
    ，不特與利用被告自己之自白作為其犯罪之證明同有自白虛
    偽性之危險，亦不免有嫁禍於被告而為虛偽供述之危險。故
    就刑事訴訟法第156條第2項之立法意旨觀之，非共同被告之
    共犯之自白或其他不利於己之陳述，固得作為認定被告犯罪
    之證據，但不得作為有罪判決之唯一證據，仍應調查其他必
    要之證據，以察其是否與事實相符，亦即仍須有補強證據以
    擔保該共犯自白之真實性，始得採為斷罪之依據，並非絕對
    可由法院自由判斷該共犯之自白或不利於己之陳述之證明力
    。若不為調查，而專憑此項供述據為被告犯罪事實之認定，
    即與上開規定有違。（按：現行刑事訴訟法第156條第2項雖
    於92年2月6日業經修正公布為：「被告或共犯之自白，不得
    作為有罪判決之唯一證據，仍應調查其他必要之證據，以察
    其是否與事實相符」，然其適用結果與修正前並無二致，是
    於修法前有關該條項之實務見解，於現行法仍得類推適用）
    。矧犯麻醉藥品管理條例第13條之1第2項各款之罪，供出麻
    醉藥品來源因而破獲者，得減輕其刑，該條例第13條之3 定
    有明文；則吸用或販賣安非他命之人，如供出安非他命之來
    源因而破獲者，既得藉以邀求寬典減輕其刑，為擔保其所為
    不利於對向共犯之陳述之真實性，尤應有足以令人確信其陳
    述為真實之補強證據。又上開所謂共犯，包括任意共犯及必
    要共犯（含對向犯罪之共犯）；所謂補強證據，則指除該自
    白或不利於己之陳述本身之外，其他足以證明自白之犯罪事
    實確具有相當程度真實性之證據而言，雖所補強者，非以事
    實之全部為必要，但亦須因補強證據與自白之相互利用，足
    使犯罪事實獲得確信者，始足當之（最高法院87年度台上字
    第3472號裁判要旨參照）。又按證人之證言，應僅在供述其
    個人經歷體驗之事實，故證人除以其特別知識及實際經驗為
    基礎之意見供述具證據能力者外，其餘個人意見或推測之詞
    ，依刑事訴訟法第 160條之規定，皆無證據能力，不得作為
    判決之論據，旨在保障被告之利益，實現實體正義，倘違背
    上開意見法則，其判決即有不適用證據法則之違法（最高法
    院90年度台上字第1783號裁判要旨參照）。再者，刑法上之
    賄賂罪所謂職務上之行為，係指公務員在其職務範圍內所應
    為或得為之行為。所謂違背職務之行為，係指在其職務範圍
    內不應為而為，或應為而不為者而言，亦有最高法院58年度
    台上字第884號判例可資參酌。
三、公訴人認被告甲○○涉犯貪污治罪條例第4條第1項第 5款之
    違背職務收受賄賂罪嫌，無非係以證人吳立卿、周龍城於調
    查局、檢察官偵訊時之證述、證人陳世文於88年 5月11日於
    調查局之證述、證人即被告甲○○之主管薛仁輝於調查局、
    檢察官偵訊時之證述，以及被告甲○○雖否認收受賄賂，然
    經測謊後呈現情緒波動之說謊反應，為其主要論據。
四、訊據被告甲○○矢口否認有何違背職務收受賄賂之犯行，辯
    稱：其看到陳世文駕車載運廢土抵達吳立卿經營之棄土場擬
    傾倒時，即聯絡蘆洲分局更寮派出所調派警力支援，陳世文
    得知後即棄車逃逸，伊隨即取得陳世文遺留在車上之國民身
    分證、駕駛執照，並於警員周龍城趕抵現場後向周龍城表示
    由其自行處理即可。而吳立卿當時並未趕抵現場，其不可能
    與之完成期約並收受賄款30,000元，且陳世文既尚未傾倒廢
    土，即無任何違法情事，吳立卿自無對其行賄之必要；況其
    未予取締、告發及查扣車輛，係依法為之，陳世文之國民身
    分證、駕駛執照嗣亦交由他人代為領回，其並無任何違背職
    務之行為。另證人陳世文、陳諸訓、江坤地所言是傳聞證據
    ，測謊鑑定的鑑定內容與待證事項無關，均無證據能力等語
    。
五、經查：
（一）被告甲○○當時係任職臺北縣政府工務局水利課河川巡防
      組之河川巡防員，負責臺北縣五股鄉淡水河洪水平原區一
      級管制區河川地違規案件之巡察、取締與處理及抽水站、
      水門協同當地公所營運管理等之任務，就位於該管制區內
      違法傾倒廢土之行為，應予查報取締，並係所屬組別之組
      長，為依法執行公務之人員乙節，業據其於調查站及偵、
      審中均陳明在卷，並經證人林明輝於偵查中到庭證述屬實
      （88年度偵字第 11566號卷第319頁反面至第320頁），且
      有臺北縣政府工務局水利課河川巡防組業務分配表在卷可
      稽（本院上訴卷（二）第 6頁），則被告甲○○於任職臺
      北縣政府工務局水利課河川巡防組之河川巡防員時，自係
      依據法令從事公務之人員。
（二）關於證人即共犯吳立卿之供述部分：
  １、刑事訴訟法第156條第2項規定：「被告或共犯之自白，不
      得作為有罪判決之唯一證據，仍應調查其他必要之證據，
      以察其是否與事實相符」，足見在現行刑事訴訟法下，被
      告或共犯之自白，其證明力並非可任由法院依自由心證主
      義自由判斷，而受相當之限制，即尚須另有其他必要之補
      強證據，來補足上開自白之證明力，始得採為斷罪資料。
      犯麻醉藥品管理條例第13條之1第2項各款之罪，供出麻醉
      藥品來源因而破獲者，得減輕其刑，該條例第13條之3 定
      有明文；則吸用或販賣安非他命之人，如供出安非他命之
      來源因而破獲者，既得藉以邀求寬典減輕其刑，為擔保其
      所為不利於對向共犯之陳述之真實性，尤應有足以令人確
      信其陳述為真實之補強證據，業見前述。同理，被告行為
      時之貪污治罪條例（下稱修正前貪污治罪條例）第11條亦
      規定：「對於第 2條人員，關於違背職務之行為，行求、
      期約或交付賄賂或其他不正利益者，處1年以上7年以下有
      期徒刑，得併科新台幣3,000,000元以下罰金。不具第2條
      人員之身分而犯前項之罪者，亦同。犯前 2項之罪而自首
      者，免除其刑；在偵查或審判中自白者，減輕或免除其刑
      」（92年2月6日修正公布之貪污治罪條例〈下稱現行貪污
      治罪條例〉第11條第1項、第3項、第 4項亦有相同內容之
      規定）。而原審既認共犯吳立卿係犯修正前貪污治罪條例
      第11條第2項、第1項（即現行貪污治罪條例同條第 3項、
      第 1項）之非依據法令從事公務之人員，亦非受公務機關
      委託承辦公務之人員，對依據法令從事公務之人員關於違
      背職務之行為，交付賄賂犯行（見原審判決正本第 4頁、
      第51頁），則其如自首或在偵查、審判中自白者，既得藉
      以邀求寬典減輕或免除其刑，為擔保其所為不利於對向共
      犯陳述之真實性，尤應有足以令人確信其陳述為真實之補
      強證據，始能據以為論罪之依據。
  ２、證人即共犯吳立卿固曾於88年4月9日、同年月15日分別於
      法務部調查局臺北縣調查站供稱：「（甲○○拿30,000元
      現金時，有何人在場？）當時只有我及妻子吳藍秀珠（已
      於87年12月30日死亡）在場。（甲○○有無清點現金？）
      沒有。（為何你會拿30,000元給甲○○？）因為甲○○所
      為就是要索賄，我如果不給錢，甲○○就會藉職權取締我
      ，30,000元是行情價。（甲○○拿了30,000元有無取締你
      ？）在我從事傾倒廢土20天內，工務局水利課沒有對我開
      過1張罰單」（88年度偵字第14620號卷第 7頁）、「約我
      從事倒廢土第 3天，甲○○查獲我的棄土司機在倒廢土，
      甲○○乃通知更寮派出所派警備車前來會同查處，在警備
      車未到之前，我見到甲○○，甲○○看我由檳榔攤走出來
      ，說這是你在做的，我表示地是我租的，他說他已經通知
      更寮派出所前來處理，我說：你向警察表示司機都跑光了
      就可以了。在我們談好之後，警備車剛好也到場，我也離
      開現場，當天甲○○沒有開罰單，且經過 2天他直接到我
      檳榔攤拿走30,000元賄款」（同上卷第8-1頁至第9頁）、
      「在87年9月間，本人經營前述棄土場的第3天晚上，……
      有 1位載運棄土的卡車司機以無線電聯絡我，告訴我臺北
      縣政府河川巡防員1組有4個人前來取締我所經營的非法棄
      土場，……經我上前交涉，該縣府河川巡防員告訴我名字
      是甲○○，……且已通知蘆洲警分局更寮派出所警員一同
      前來取締，於是本人告訴甲○○：……如果能幫忙，不要
      取締並且將查扣的卡車放掉的話，本人一定不會失禮數，
      甲○○當場答應，並告訴本人過 2天會到檳榔攤找我，這
      時更寮派出所配合取締的警員也到達現場，我即告訴甲○
      ○，請甲○○和警員交涉，說傾倒廢土的卡車已逃離現場
      ，以了結本案，我講完後即迅速離開現場，甲○○隨即和
      前來配合取締的警員交涉，不久更寮派出所的警員即離去
      ，接著甲○○未查扣卡車離去……」（同上卷第30頁至第
      31頁）、「（甲○○有無依約至檳榔攤向你收取禮數？）
      有。在前述取締本人經營之棄土場過後的隔2天，甲○○1
      人依約到我檳榔攤，……我準備30,000元現金，用白色標
      準信封裝著，甲○○一到我檳榔攤我即將30,000元現金交
      給甲○○……」（同上卷第32頁）等語，於同年月13日檢
      察官偵訊時亦為相同之供述（同上卷第13頁至第14頁）；
      惟其後於原審審理中則改稱：「（87年 8月23日陳世文去
      傾倒廢土時，因甲○○在場而棄車逃走，你接到陳世文的
      通知後如何處理？）當天陳世文是經由無線電與我們回報
      ，我趕到現場，發現甲○○與他的組員在巷口等候，我跟
      甲○○說先行個方便，過1、2天我再跟他聯絡，因我到時
      2、3分鐘更寮派出所的警備車也到，所以王不方便說什麼
      ，當時被扣的車子還在現場，王要警員先回去說他會處理
      」、「……事後1、2天我跟王聯絡，王就到我檳榔攤來。
      （聯絡時如何說？）我要他來拿錢。（拿多少錢？）是我
      太太準備的，是30,000或50,000元我不清楚」（原審卷（
      二）第42頁、第43頁）、「我之前所述的都是一些概括的
      事情，我沒有辦法確定」、「（經營棄土場時間？）是在
      87年的秋天，確實日期我沒辦法確定，財務上都是我太太
      在處理，我常常不在，棄土場的事宜都是我太太幫我處理
      」、「（當天人在何處？）我沒有在現場，也沒有在店裡
      ，我是接到無線電通知才知道，我趕到現場，本來我也不
      認識被告王，是陳世文跟我講縣政府的人有在現場，我是
      後來才知道證件被查扣。我到現場後跟被告王說小生意不
      要這樣」、「（當時被告王沒有表示什麼？沒有點頭？）
      當時王沒有表示什麼也沒有點頭，後來警備車就來了。…
      …我的檳榔攤就在斜對面，後來警備車離開巷口，王他們
      也離開。我沒有再跟王講到什麼，因為我時常不在檳榔攤
      ，我有告訴我太太要怎麼辦，至於我太太如何處理我不知
      道。（請太太處理的用意為何？）我要我太太拿錢出來是
      因為要大事化無，可以好好的做生意，我不是為了要拿證
      件。證件被查扣是後來才知道，我已經有跟我太太講好要
      把事情處理好，後來也有跟我太太說要把證件拿回來。（
      是否有跟陳世文說你有花30,000元去拿證件回來？）有。
      因為我有交代我太太去辦，後來證件也有拿回來，但我沒
      辦法確定我太太因為把30,000元交出去才拿回證件的。…
      …（被告王是否有到你檳榔攤去拿30,000元？）在調查局
      及偵查中我只能概括的說，沒有把細節說出來，其實是我
      交代我太太去處理的，我沒有親自去處理。（沒有親自看
      見被告王去你檳榔攤拿30,000元？）是的，是我有交代我
      太太而已。（你太太事後有說將錢交給王？）他只說證件
      有拿回來。（調查站有問你有親自看到被告王去檳榔攤拿
      錢？）調查站沒有問得那麼清楚，我只是概括的說。……
      （調查局筆錄有交給你看，是否有仔細看過？）我有看過
      才簽名，就細節部分我沒有很仔細去斟酌」等語（原審卷
      （三）第94頁至第99頁）；於本院前審審理中亦結證稱：
      「（那你太太究竟有沒有交付30,000元賄款給甲○○？）
      他是否交給王先生，我不知道，但是證件有拿回來。（你
      夫妻的財物是由你處理，還是由你太太處理？）都是我太
      太管錢。（那你在調查站、偵查中及原審初訊時說你有拿
      賄款30,000元交付甲○○，與你在原審與甲○○對質時所
      稱是你交代你太太處理，你沒有親自處理，究竟那一種說
      法是真實的？前者還是後者？）應該是後面的說法，比較
      正確，當時調查站在問的時候，我太太剛過世不久，我不
      太清楚，實際上都是我交代我太太，由我太太去辦的。（
      究竟是你派人至甲○○上班的地方拿回陳世文的國民身分
      證、駕駛執照？還是甲○○拿到你經營之檳榔攤交還給你
      ？）我已經不太記得，我太太拿回證件，在我開的檳榔攤
      交給陳世文，但是是何人交的，我記不清楚了」等語（本
      院上訴卷（一）第387頁至第388頁），則證人即共犯吳立
      卿對於究竟係其親交30,000元予被告甲○○，抑或係其交
      代其妻處理該項交付賄款事宜，以及其是否親見被告甲○
      ○收受賄款等節，前後供述均未盡一致，已顯有瑕疵可指
      。況證人吳立卿自首或在調查站調查、檢察官偵訊中供述
      其向被告甲○○行賄30,000元乙節，倘若屬實，其與被告
      甲○○即分別成立行賄及受賄罪名，在實體法上具有對向
      共犯之關係，為擔保其上開供述之真實性，自須有足以令
      人確信其在調查站及偵查中所陳被告甲○○收受賄賂犯罪
      事實為真實之補強證據，始能據為被告甲○○論罪之依據
      ，既查無其他補強證據可供佐證證人吳立卿於調查站及偵
      查中所為不利於被告甲○○之供述確與事實相符，則揆諸
      前開說明，自難以證人吳立卿上開具有瑕疵且唯一之指述
      ，即遽為被告甲○○不利之認定。
（三）關於證人陳世文、江坤地、陳諸訓之證言部分：
      查證人陳世文於原審審理時證稱：「（當時棄車時，有看
      見何人？）當時有 3個人騎機車，我車上機子有人聯絡我
      ，要我棄車。（當天是否已經傾倒好廢土？）沒有。（尚
      未傾倒廢土，如被查獲是否會被開單？）不會，要當場傾
      倒才會被開單。（後來吳立卿是如何處理？）我車沒有鎖
      ，甲○○到我車上拿證件，後來我看見甲○○他們在巷口
      等拿錢，後來吳有跟我說事情已經以30,000元解決了。（
      何時取回證件？）15天後，當天沒有取回證件，但車子也
      因此可以出去，繼續營業，否則他們站在巷口我們沒辦法
      出車。（沒有傾倒廢土，可以直接將車開走即可，為何尚
      要出錢給他們？）吳說花錢了事，不要惹他們。……（有
      親眼看見吳將錢交付甲○○？）沒有，我是聽吳說的」等
      語（原審卷（二）第54頁至第56頁），顯見證人陳世文至
      多僅曾自證人吳立卿處聽聞吳立卿曾向被告甲○○行賄，
      以及被告甲○○有收受賄款等情，而未曾親眼見聞其事；
      又證人即吳立卿之友人江坤地於原審審理中證稱：「我有
      聽說甲○○有時會去現場，有時有的大卡車司機進去倒，
      甲○○他們都沒有看到，所以司機們都在說他們有在收賄
      才可以進去倒土」等語（原審卷（二）第 284頁），證人
      即陳世文之友人陳諸訓於調查站調查時亦證稱：「（約在
      事情發生第 2天，陳世文有告訴我他的身分證及駕照被拿
      走，後來是透過吳立卿向甲○○要回來的，因為棄土場是
      吳立卿開設的，我們棄土司機在那邊倒土，有事吳立卿要
      負責處理」等語（88年度偵字第11566號卷第264頁），惟
      亦均非親眼見聞，顯係傳聞證據，揆諸前揭說明，自均無
      從採為對被告甲○○不利之證據。
（四）關於被告甲○○是否違背職務部分：
  １、被告甲○○對於87年8月23日凌晨1時30分許在五股鄉○○
      路98巷附近，見陳世文駕駛車號IR-279號營業大貨車載運
      廢土擬傾倒在棄土場內，尚未傾倒即棄車逃逸，其即拿取
      陳世文遺留在車上之國民身分證、駕駛執照各 1枚查看，
      並以電話通知臺北縣政府警察局蘆洲分局更寮派出所派警
      協助，嗣於警員周龍城趕抵現場時，其即向周龍城略稱：
      司機已跑掉，由伊告發處理即可等語，其後並未對前開大
      貨車取締告發等事實均直承不諱，核與證人周龍城於原審
      審理中證稱：「（當時有到五股鄉98巷現場？）我只有到
      98巷巷口，在巷口被告甲○○就把我攔下來。（在現場有
      看見陳世文的卡車？）因98巷巷口到現場還有 5分鐘車程
      ，且警車沒有辦法開進去，所以我沒有看見卡車。（當時
      王攔下你時如何說？）他說卡車司機已經跑了，他會處理
      ，我就跟他要司機的證件記錄在工作紀錄簿上。（當時被
      告王有說傾倒廢土的情形？）王跟我說卡車司機已經跑了
      ，就我所知應該是有傾倒廢土，不然為何他會到現場，該
      處巷口我們平常本來都有派警員在現場看守，但當時我們
      另有勤務所以無法派員去看守。（值勤警員收到被告王請
      求支援時是否有紀錄？）一般都是有傾倒廢土情況才會請
      求支援。（是否記得當時被告王有說交由他處理，他會告
      發？）我有問他沒有倒要如何處理，他說他會自己處理，
      所以我就把證件抄一抄後就走了」等語（原審卷（二）第
      26頁至第27頁）大致相符。又證人周龍城當日返回派出所
      後即於工作紀錄上記載：「IR-279號涉嫌欲傾倒廢土時，
      司機不詳、棄車逃逸，該大營（業）（大）貨（車）當時
      尚未傾倒，車上有證件陳世文，由水利局處理一切照相、
      告發、函送事宜，水利局巡守員甲○○， TEL：（略）」
      等語，有工作紀錄在卷可查（88年度偵字第 11566號卷第
      283頁）。復比對證人陳世文所提出其自87年 7月3日至同
      年10月8日之告發單6紙，並無 8月23日所開具之告發單，
      有告發單 6紙在卷可查（同上卷第126頁至第131頁），益
      證被告甲○○當時確未就陳世文所駕駛車號IR-279號營業
      大貨車開立罰單無訛。
  ２、按「水利法為行為法，對於取締傾倒廢土等違規行為之成
      立要件，端視違規行為是否已實際構成－即已傾倒廢土並
      經本府當場拍照查獲屬實」，業據臺北縣政府91年 1月28
      日北府工水字第0910025179號函覆在案（本院上訴卷（二
      ）第 5頁），證人即臺北縣政府工務局水利課河川巡防組
      組長薛仁輝亦證稱：「該地點為淡水河洪水平原一級管制
      區，必須有傾倒廢棄物之行為，造成改變地形、地貌之事
      實，才能依照水利法第95條之規定，開單告發，移送法辦
      。以本案而言，既未傾倒廢棄物，沒有犯罪事實，就本單
      位之職權來講，根本無法可管」、「未傾倒廢棄物，就本
      單位職權而言，無法可管，根本不能開單告發函送，這是
      大家都知道的，他沒有向我報告請示的道理」等語（88年
      度偵字第 11566號卷第305頁、第306頁）。本件陳世文尚
      未有傾倒棄土之行為，已如前述，則被告甲○○依法即無
      取締、告發及查扣車輛之權責。從而，其未予取締、告發
      及查扣車輛，嗣並發還陳世文遺留在車上之國民身分證、
      駕駛執照各1枚，即無何違背職務之情事。
（五）至法務部調查局對被告甲○○實施測謊鑑定結果，雖就：
      (1)棄土場業者未曾贈與其金錢，(2)吳立卿未曾贈其金錢，
      (3)「鐵牛」未曾贈其金錢，(4)其未收到棄土場業者所贈之
      金錢等問題，經測試呈情緒波動之反應，認係說謊，有該
      局鑑定通知書在卷可稽（88年度偵字第11566號卷第198頁
      ），但該測謊鑑定所設之問題既係指棄土場業者、吳立卿
      及「鐵牛」有無「贈與」其金錢，而非吳立卿有無向其行
      賄，則該項測謊鑑定自難據以佐證證人吳立卿所供向被告
      行賄乙節確與事實相符，附此敘明。
六、綜上，證人吳立卿在調查局及檢察官偵訊中所為不利於被告
    甲○○之供述，與其嗣於原審及本院前審審理中所為之供述
    相互扞格，且無從確認被告甲○○收受賄款乙節為其親自見
    聞，難謂無瑕疵，復查無其他補強證據可供佐證證人吳立卿
    於調查站及偵查中所為不利於被告甲○○之供述確與事實相
    符，自難以證人吳立卿上開具有瑕疵且唯一之指述，即遽為
    被告甲○○不利之認定；而證人陳世文未曾親眼見聞證人吳
    立卿曾向被告甲○○行賄，以及被告甲○○有收受賄款等情
    ，另證人江坤地、陳諸訓之證言亦均係傳聞證據，均無從採
    為對被告甲○○不利之證據；又被告甲○○於處理陳世文載
    運廢土案件之過程中並無任何違背職務之情事；而測謊鑑定
    雖認定被告甲○○有說謊之情緒波動反應，然其鑑定內容與
    本件待證事項並無絕對必然之關連，自難據以佐證證人吳立
    卿所供向被告行賄乙節確與事實相符；另本件檢察官所據之
    證人周龍城、薛仁輝之證述，亦無從使本院對被告甲○○形
    成有罪之確信。此外，復查無其他積極證據足資認定被告甲
    ○○涉犯貪污治罪條例第 4條第1項第5款之違背職務收受賄
    賂罪嫌，既不能證明被告犯罪。揆諸首開說明，依法即應為
    被告甲○○無罪之諭知。原審判決疏未詳查，遽予論罪科刑
    ，自有未洽。被告甲○○上訴意旨否認犯罪，指摘原判決不
    當，為有理由，應由本院將原判決關於被告甲○○之部分予
    以撤銷改判，另就其為無罪之判決，以期公允。
七、據上論斷，應依刑事訴訟法第369條第 1項前段、第364條、
    第301條第1項，判決如主文。
本案經檢察官姜貴昌到庭執行職務。
中    華    民    國    95    年    4     月    18    日
                    刑事第九庭審判長法  官  李文成
                                    法  官  王復生
                                    法  官  周盈文
以上正本證明與原本無異。
檢察官如不服本判決，應於收受送達後十日內向本院提出上訴書
狀，其未敘述上訴之理由者並得於提起上訴後十日內向本院補提
理由書（均須按他造當事人之人數附繕本）。
                                    書記官  余姿慧
中    華    民    國    95    年    4     月    18    日


司法院資訊處製作；財團法人民間司法改革基金會備份。
